【裁判字號】    98,訴,551
【裁判日期】    990222
【裁判案由】    損害賠償
【裁判全文】
臺灣屏東地方法院民事判決               98年度訴字第551號
原      告  乙○○
被      告  甲○○
上列當事人間請求損害賠償事件，原告提起刑事附帶民事訴訟（
本院98年度簡上附民字第8 號），經本院刑事庭裁定移送前來，
本院於民國99年2月8日言詞辯論終結，判決如下：
    主  文
被告應給付原告新台幣捌拾伍萬元，及自民國九十八年九月四日
起至清償日止，按週年利率百分之五計算之利息。
訴訟費用由被告負擔。
本判決於原告以新台幣貳拾捌萬仟佰拾元為被告預供擔
保後，得假執行。
    事實及理由
一、原告主張：被告於民國96年12月21日前之某日，在不詳地點
    ，將其於臺灣銀行中屏分行所申辦之帳號：000000000000號
    帳戶之存摺、提款卡及密碼，交予不詳之人使用，該人於取
    得被告上開帳戶存摺、提款卡及密碼後，旋與由訴外人柯人
    豪所組成之詐騙集團成員共同意圖為自己不法所有之犯意聯
    絡，由該詐騙集團成員於96年12月21日上午某時許，冒用檢
    察官名義，撥打電話給原告，向原告佯稱原告之金融帳戶遭
    人盜用，涉有詐欺罪嫌，須將存款存入指定安全帳戶，才能
    保障財產，致原告陷於錯誤，而於同日依指示匯款新台幣（
    下同）85萬元至被告上開帳戶內，嗣原告發覺有異，始知受
    騙，並報警處理，惟所匯款項已經提領一空，遭受巨額損失
    ，被告自應負賠償責任等語。並聲明：(1)被告應給付原告85
    萬元，及自訴狀繕本送達翌日起至清償日止，按週年利率5%
    計算之利息。(2)願供擔保，請准予宣告假執行。
二、被告則以：伊並未參與詐騙，也未拿到一毛錢，原告應去找
    詐騙集團求償，不應向伊求償，況且伊也沒有能力還錢等語
    ，資為抗辯。並聲明：原告之訴駁回。
三、法院判斷：
  (一)原告主張被告提供存摺、提款卡連同密碼給不詳之人，致其
    遭詐騙集團詐取85萬元之事實，被告並因此涉犯幫助詐欺犯
    行，並經本院刑事庭判處罪刑確定，有本院98年度簡上字第
    186 號刑事案卷可參，自堪信原告之上開主張為真正。
  (二)按因故意或過失，不法侵害他人之權利者，負損害賠償責任
    。故意以背於善良風俗之方法，加損害於他人者亦同。數人
    共同不法侵害他人之權利者，連帶負損害賠償責任；不能知
    其中孰為加害人者，亦同。造意人及幫助人，視為共同行為
    人。民法第184 條第1 項、第185 條分別定有明文。又民事
    上之共同侵權行為與刑事上之共同正犯，其構成要件並不完
    全相同，共同侵權行為人間不以有意思聯絡為必要，數人因
    過失不法侵害他人之權利，苟各行為人之過失行為，均為其
    所生損害共同原因，即所謂行為關連共同，亦足成立共同侵
    權行為，依民法第185 條第1 項前段之規定，各過失行為人
    對於被害人應負全部損害之連帶賠償責任（最高法院67年度
    台上字第1737號判例意旨參照）。查本件原告遭詐騙集團成
    員詐騙上開款項，係因被告提供上開帳戶之存摺、金融卡及
    密碼給詐騙集團之行為導致，與該詐騙集團詐騙原告之行為
    ，在客觀上顯均為原告受詐騙上開款項之共同原因，揆諸上
    開法條規定及判例意旨，被告所為已足成立共同侵權行為，
    應對原告負損害賠償責任，是被告抗辯：伊未獲有利益，原
    告不應向伊求償等語，自不足採。從而，原告依侵權行為損
    害賠償之法律關係，請求被告賠償其遭詐騙之款項，即屬有
    據。
四、綜上所述，原告依據侵權行為損害賠償之法律關係，請求被
    告給付85萬元，及自訴狀繕本送達翌日即98年9 月4 日起至
    清償日止，按週年利率5%計算之利息，為有理由，應予准許
    。又原告陳明願供擔保請准宣告假執行，核無不合，爰酌定
    相當之擔保金額，據以准許。
五、訴訟費用負擔之依據：民事訴訟法第78條。
中    華    民    國    99    年    2     月    22    日
                        民事第二庭  法  官    陳威宏
正本係照原本作成。
如對判決上訴，須於判決送達後二十日內向本院提出上訴狀，其
未表明上訴理由者，應於提出上訴後二十日內向本院補提理由書
狀（均須按他造當事人之人數附繕本）。
中    華    民    國    99    年    2     月    24    日
                                    書記官    陳勃諺

司法院資訊處製作；財團法人民間司法改革基金會備份。
